【裁判字號】    98,訴,1652
【裁判日期】    981109
【裁判案由】    毒品危害防制條例
【裁判全文】
臺灣臺北地方法院刑事判決              98年度訴字第1652號
公  訴  人  臺灣臺北地方法院檢察署檢察官
被      告  甲○○
                    （現另案於臺灣宜蘭監獄執行中）
上列被告因毒品危害防制條例案件，經檢察官提起公訴（98年度
毒偵字第2410號），嗣被告於準備程序進行中就被訴事實為有罪
之陳述，經告知簡式審判程序之旨，並聽取當事人之意見後，由
本院合議庭裁定由受命法官進行簡式審判程序，判決如下：
    主  文
甲○○施用第一級毒品，累犯，處有期徒刑捌月，扣案之第一級
毒品海洛因參包（總淨重貳點捌伍公克）沒收銷燬，包裝第一級
毒品海洛因所用之包裝袋參只及剷管壹支均沒收。又施用第二級
毒品，累犯，處有期徒刑肆月，扣案之第二級毒品甲基安非他命
貳包（總淨重壹點零陸捌公克、驗餘淨重壹點零陸柒陸公克）沒
收銷燬，包裝第二級毒品甲基安非他命所用之包裝袋貳只、吸食
器壹組均沒收。應執行有期徒刑壹年，扣案之第一級毒品海洛因
參包（總淨重貳點捌伍公克）及第二級毒品甲基安非他命貳包（
總淨重壹點零陸捌公克、驗餘淨重壹點零陸柒陸公克）沒收銷燬
，包裝第一級毒品海洛因所用之包裝袋參只、包裝第二級毒品甲
基安非他命所用之包裝袋貳只、吸食器壹組及剷管壹支均沒收。
    事  實
一、甲○○前於民國87年間因施用毒品案件，經臺灣板橋地方法
    院以87年度毒聲字第1879號裁定令入戒治處所施以強制戒治
    ，期滿後由臺灣板橋地方法院檢察署檢察官於89年7月24日
    以89年度戒毒偵字第454號為不起訴處分確定，其後於93年
    起復因涉犯多起施用毒品案件，迭經臺灣板橋地方法院、臺
    灣臺北地方法院分別判處有期徒刑之刑確定，經接續執行於
    96年7月16日執行完畢。詎其仍未心生警惕、戒除毒癮，竟
    基於同時施用第一級毒品海洛因及第二級毒品安非他命之犯
    意，於98年8月11日下午5時許，在臺北縣新店市○○路○段
    125號7樓之1處，先用吸食器施用甲基安非他命，再用捲煙
    施用海洛因。嗣經警於98年8月11日下午5時20分許，持搜索
    票在上址查獲，並扣得甲○○所有且供施用之海洛因3包（
    總淨重2.85公克）、安非他命2包（總淨重1.068公克、驗餘
    淨重1. 0676公克）、吸食器1組及剷管1支等物，經警方採
    集其尿液送驗結果，發現呈現第一、二級毒品陽性反應，而
    查悉上情。
二、案經臺北縣政府警察局新店分局報告臺灣臺北地方法院檢察
    署檢察官偵查起訴。
    理  由
一、訊據被告甲○○對於上開事實坦承不諱（見本院98年10月26
    日準備程序筆錄及同日簡式審判筆錄），而被告為警查獲後
    排放採集之尿液，其送驗結果係呈現甲基安非他命、嗎啡及
    可待因類藥物陽性反應，有臺灣檢驗科技股份有限公司98年
    8月19日濫用藥物檢驗報告在卷可稽（見臺灣臺北地方法院
    檢察署98年度毒偵字第2401號卷第89頁），足徵被告前開自
    白與事實相符，本件被告施用第一、二級毒品犯罪之事證明
    確，犯行堪以認定。
二、按毒品危害防制條例於92年7月9日修正公布，自93年1月9日
    施行，其中第20條、第23條將施用毒品之刑事處遇程序，區
    分為「初犯」及「5年內再犯」、「5年後再犯」。依其立法
    理由之說明：「初犯」，經觀察勒戒或強制戒治後，應為不
    起訴處分或不付審理之裁定；經觀察勒戒或強制戒治執行完
    畢釋放後，「5年內再犯」者，因其再犯率甚高，原實施之
    觀察勒戒及強制戒治既已無法收其實效，爰依法追訴或裁定
    交付審理。至於經觀察勒戒或強制戒治執行完畢釋放後，「
    5年後再犯」者，前所實施之觀察勒戒或強制戒治已足以遮
    斷其施用毒品之毒癮，為期自新及協助其斷除毒癮，仍適用
    「初犯」規定，先經觀察勒戒或強制戒治之程序。從而依修
    正後之規定，僅限於「初犯」及「5年後再犯」二種情形，
    始應先經觀察勒戒或強制戒治程序。經查，被告前有事實欄
    所示之施用毒品紀錄，有臺灣高等法院被告前案紀錄表在卷
    可按，揆諸前開法條及說明，被告所為本件施用第一、二級
    毒品之犯行，並無「初犯」規定之適用，而應直接訴追處罰
    。按海洛因及甲基安非他命分別為毒品危害防制條例第2條
    第2項第1款、第2款明定之第一級、第二級毒品。核被告所
    為，係犯毒品危害防制條例第10條第1項之施用第一級毒品
    罪，及同條第2項之施用第二級毒品罪。被告施用前後持有
    第一級毒品及施用前後持有第二級毒品之行為，為施用該種
    毒品之行為所吸收，均不另論罪。被告所犯上開二罪，其犯
    意各別，行為互殊，應予分論併罰。查被告有如事實欄所示
    刑之宣告及執行完畢情形，有臺灣高等法院被告前案紀錄表
    在卷可考，其於96年7月16日執行完畢後，5年內故意再犯本
    件有期徒刑以上之罪，為累犯，應依刑法第47條第1項規定
    加重其刑。爰審酌被告前因施用毒品，歷經觀察、勒戒程序
    ，並經追訴審判，惟仍未能完全戒絕毒癮，復再犯本件施用
    毒品罪，其施用毒品對於社會秩序固有間接之影響，惟本質
    上尚屬自我戕害行為，暨被告之素行、生活狀況、智識程度
    、犯後坦承犯行之態度等一切情狀，就所犯二罪分別量處如
    主文所示之刑，並定應執行刑。又扣案之白色碎塊狀1包及
    粉末2包，經鑑驗結果，確檢出第一級毒品海洛因成分（不
    含包裝袋，總淨重2.85公克），有具專門鑑定毒品能力之法
    務部調查局濫用藥物實驗室98年10月6日調科壹字第0982302
    6600號定書附卷可考，另扣案之白色晶體2包，經鑑驗結果
    ，確檢出第二級毒品甲基安非他命成分（不含包裝袋，總淨
    重1.068公克、驗餘淨重1.0676公克），亦有具專門鑑定毒
    品能力之交通部民用航空局航空醫務中心98年8月20日航藥
    鑑字第0984351號毒品鑑定書在卷可憑，係查獲之毒品，均
    應依毒品危害防制條例第18條第1項前段規定沒收銷燬。另
    包裝上開毒品之包裝袋5個，係被告所有供其盛裝毒品免於
    毒品遭受潮濕、逸漏之用，自屬被告所有供犯罪所用之物；
    又扣案之剷管1支及吸食器1組，屬被告所有供其施用海洛因
    及安非他命所用之物，業據被告供明在卷，爰均依刑法第38
    條第1項第2款規定宣告沒收。
據上論斷，應依刑事訴訟法第273條之1第1項、第299條第1項前
段，毒品危害防制條例第10條第1項、第2項，刑法第11條前段、
第47條第1項、第51條第5款、第9款、第38條第1項第2款，判決
如主文。
本案經檢察官張成業到庭執行職務
中    華    民    國    98    年    11    月    9     日
                  刑事第十四庭  法  官  賴武志
以上正本證明與原本無異。
如不服本判決應於收受送達後10日內向本院提出上訴書狀，並應
敘述具體理由；其未敘述上訴理由者，應於上訴期間屆滿後20日
內向本院補提理由書（均須按他造當事人之人數附繕）「切勿逕
送上級法院」。
                                書記官  劉麗英
中    華    民    國    98    年    11    月    9     日
附錄本案論罪科刑法條全文
毒品危害防制條例第10條：
施用第一級毒品者，處6月以上5年以下有期徒刑。
施用第二級毒品者，處3年以下有期徒刑。


司法院資訊處製作；財團法人民間司法改革基金會備份。
